臺灣臺中地方法院民事判決
                                     111年度中小字第716號
原      告  江玟昕

訴訟代理人  江鴻池
被      告  廖凱萱
訴訟代理人  范國漢

上列當事人間請求返還押租金事件，於民國111年6月17日言詞辯
論終結，本院判決如下：
    主      文
被告應給付原告新台幣肆萬貳仟元及自民國一一○年十二月二十
二日起至清償日止，按年息百分之五計算之利息。
訴訟費用新台幣壹仟元由被告負擔。
本判決得假執行。
    事實及理由
一、按訴狀送達後，原告不得將原訴變更，但擴張或減縮應受判
    決事項之聲明者，不在此限。民事訴訟法第255條第1項第3
    款，定有明文。原告起訴請求被告應給付原告新台幣（下同
    ）5萬元及自起訴狀繕本送達翌日起至清償日止按年息5%計
    算之利息。嗣於審理中減縮其聲明（卷第54頁）如後述，合
    於前開規定，應予准許，合先敘明。
二、原告主張：緣原告前於民國108年5月1日向被告承租門牌號
    碼：台中市○○區○○○路○段000號5樓房屋（下稱系爭房屋），
    約定租賃期間自該日起至110年4月30日止，租金每月新台幣
    （下同）2萬1000元，並繳納押租金4萬2000元，雙方訂有租
    賃契約書（卷第17至29頁）。嗣租賃期滿後，經被告點收系
    爭房屋，並無損害應扣抵押租金之情事，然被告並未依約返
    還押租金，屢經原告請求，亦未獲置理。爰依租賃契約之法
    律關係，請求被告如數返還上開押租金。訴之聲明：被告應
    給付原告4萬2000元及自同）5萬元及自起訴狀繕本送達翌日
    起至清償日止按年息5%計算之利息。
三、被告則以：被告經由仲介出租系爭房屋予原告，於108年4月
    22日即訂有合約(卷第29頁)，雙方約定：屋內不得飼養寵物
    ，電器修繕由承租人負擔，承租人於退租前須將環境及牆壁
    整理乾淨（合約第2、3、5條）。惟原告於110年4月30日期
    滿退租後，被告隨即入內查看，發現原告並未依約清理房屋
    ，除屋內4台冷氣機均無法正常使用外，房屋汙漬未清除，
    牆壁亦多處嚴重汙損未加以整理。被告為回復原狀計支出清
    潔費6,000元（被證3，卷第69頁）、油漆費用2萬2000元、
    冷氣機修繕費用2萬7000元（被證4，卷第71頁）。又因系爭
    房屋因上開事由，被告至110年6月底始整理完成，至被告近
    2個月之期間無法出租，致受有租金之損害，此部分被告主
    張受有1.5個月之租金損害3萬1500元。上開金額合計已逾4
    萬2000元，原告自無從請求返還4萬2000元之押租金。答辯
    聲明：原告之訴駁回。
四、查兩造間就系爭房屋存有租賃契約，原告交付4萬2000元押
    租金，期滿退租後被告尚未返還乙情，業據兩造所不爭執，
    並有卷附之房屋租賃契約書乙份可稽，自堪可信為真實。茲
    兩造所爭執者，厥為被告主張系爭房屋內之汙漬未清除，牆
    壁亦多處嚴重汙損，屋內4台冷氣機均無法正常使用，係原
    告人為損壞，且是否因此致遲延出租致受有損害，而以押租
    金抵償有無理由？
五、按承租人應以善良管理人之注意，保管租賃物，租賃物有生
    產力者，並應保持其生產力。承租人違反前項義務，致租賃
    物毀損、滅失者，負損害賠償責任。但依約定之方法或依物
    之性質而定之方法為使用、收益，致有變更或毀損者，不在
    此限。民法第432條，定有明文。卷附系爭房屋出租前兩造
    於108年4月22日所訂之合約，僅係上開意旨之重申，而非承
    租人原告對於屋內設備維護之擔保。換言之，系爭房屋內之
    設備毀損、滅失時，承租人原告是否須負損害賠償責任，仍
    應依上開規定以為判斷。是依上（四）所述，本件兩造所爭
    執者，實為被告主張系爭房屋內之清潔及牆壁、冷氣機等設
    備，原告未盡管理義務，致房屋汙漬、牆壁多處受有嚴重汙
    損、冷氣機無法正常使用等，應負損害賠償責任，然此則為
    原告所否認，此亦為兩造所爭執者，合先敘明。
六、次按，實體法上之規範可區分為二大類，其一為基本規範或
    請求權規範，另一則為對立規範。凡能於當事人間發生一定
    之權利者，即為基本規範，亦即權利發生規範（或權利根據
    規範）；而對立規範則包括①權利障礙規範（或稱權利妨害
    規範）（即指權利成立之初妨礙其權利之效果之規定，如民
    法第71條、第72條、第87條等）。②權利消滅規範（即指實
    體法上使已發生權利歸於消滅之相關規定，如民法第309 條
    、第310條、第334條清償、免除等）。③權利排除規範（或
    稱權利受制規範）（即指實體法上對於權利人之權利行使，
    得由相對人主張一時阻卻或永久阻卻權利行使之規定，如民
    法第264條、第144條等）。所謂基本規範可理解為實體法上
    之請求權基礎（如民法第767條、第184條、第179條等），
    主張權利存在之人，應就權利發生之法律要件之該當事實為
    舉證。而於基本規範獲證明後，則主張對立規範存在之人，
    即負有舉證之責任。此即舉證責任之基本原則，學說稱之為
    特別要件分類說（或規範說），此亦為實務上之通說（最高
    法院44年台上字第75號民事判例、69年度台上字第380 號民
    事判決參照），民事訴訟法第277條之規定，亦應本諸上開
    說明以為解釋。本件被告既以原告非以約定之方法或依物之
    性質而定之方法為使用，致系爭房屋汙漬、牆壁多處受有嚴
    重汙損、冷氣機，遭不良使用，而為本件之主張，惟此已遭
    原告所否認，則依上開之說明，被告此部分事實即負有舉證
    之責任。就此，被告僅提出居家清潔收據及冷氣機維修單為
    其證據方法。然此卻未能證明，係出於原告非依約定之方法
    或依物之性質而定之方法為使用之事實，油漆部分更未提出
    任何證據。況原告已稱冷氣機於承租時業已故障，並已向原
    告反應，未獲置理，返還房屋時有請人打掃，亦有油漆等語
    ，並提出光碟為憑。經核上開光碟內容，亦查無被告所指房
    屋汙漬、牆壁多處嚴重汙損等情事。雖被告提出仲介人員以
    通訊軟體與原告對話之內容（卷第63頁），然未能依此而為
    被告有利之證明。是並無證據證明存有被告所主張上開狀況
    之存在，縱認存有被告主張之情狀屬實(即卷第61頁之照片)
    ，然亦屬依物之性質而定之方法使用，難以遽此即認原告未
    盡善良管理人注意義務。是以，被告以系爭房屋內之房屋汙
    漬、牆壁多處嚴重汙損及4台冷氣機遭原告毀損及不良使用
    ，應負損害賠償責任，主張以押租金抵償，要無理由。至被
    告另以系爭房屋因須整理而遲延出租所受租金之損害，更無
    向原告請求之理。
七、綜上所述，被告主張以押租金抵扣所其所受上開損害，既無
    理由，則原告依兩造租賃契約之約定，請求被告返還4萬200
    0元及自起訴狀繕本送達之翌日（即110年10月22日）起至清
    償日止，按年息5%計算之利息，為有理由，應予准許，爰為
    判決如主文第1項所示。
八、本件係小額民事判決，且為被告敗訴之判決，爰依職權宣告
    假執行，並確定其訴訟費用額為1,000元，由被告負擔。
九、據上論結，本件原告之訴為有理由，依民事訴訟法第78條、
    第436條之19第1項、第436條之20，判決如主文。
中　　華　　民　　國 　111　　年　　7　　 月　　13　　日
                台灣台中地方法院台中簡易庭
                          法  官  陳添喜
正本係照原本作成。
如不服本判決，應於送達後20日內，以判決違背法令為理由，向
本院提出上訴狀並表明上訴理由（上理由應表明一、原判決所違
背之法令及其具體內容；二、依訴訟資料可認為原判決有違背法
令之具體事實），如於本判決宣示後送達前提起上訴者，應於判
決送達後20日內補提上訴理由書（須附繕本）。
中　　華　　民　　國 　111　　年　　7　　 月　　13　　日

                                  書記官　黃舜民